臺灣臺南地方法院刑事判決
110年度易緝字第5號
公  訴  人  臺灣臺南地方檢察署檢察官
被      告  NGUYEN THANH LUAN(中文姓名：阮成論)




指定辯護人  鄭嘉慧律師
上列被告因妨害自由案件，經檢察官提起公訴（108年度營偵字
第945號），被告就被訴事實為有罪之陳述，本院依簡式審判程
序審理，判決如下：
    主  文
NGUYEN THANH LUAN(中文姓名：阮成論)共同犯恐嚇危害安全罪
，處拘役伍拾日，如易科罰金，以新臺幣壹仟元折算壹日。
扣案西瓜刀壹支沒收。
    事實及理由
一、NGUYEN THANH LUAN（中文姓名：阮成論）、NGUYEN TRONG 
    HIEP（中文姓名：阮仲俠，俟到案後另行審結）與QUACH MI
    NH DAT（中文姓名：郭明達）原同為設於臺南市學甲區之○○
    化學工業股份有限公司所僱用之越南藉移工。民國108年5月
    28日晚上10時許，阮成論、阮仲俠在臺南市○○區○○000000號
    宿舍喝酒，並邀請郭明達一起喝酒遭拒而心生不滿，2人竟
    共同基於恐嚇危害安全之犯意聯絡，各持西瓜刀1把進入郭
    明達宿舍房間，其後阮成論、阮仲俠遭在場之其他人拉出郭
    明達宿舍房門外，惟阮成論、阮仲俠仍持上開西瓜刀敲擊郭
    明達宿舍房門，阮成論並稱要砍郭明達，以此加害生命、身
    體之事恐嚇郭明達，致郭明達因而心生畏懼不敢離開房間，
    致生危害於安全。嗣郭明達在上開宿舍房間內打電話給其姐
    郭紅華，郭紅華再以電話通知友人何文郎赴現場後，發現有
    人持西瓜刀，經何文郎報警至現場查獲阮成論、阮仲俠，並
    扣得阮成論、阮仲俠所有，供恐嚇所用之西瓜刀各1把（合
    計共2把）。
二、前項犯罪事實，有下列證據足資證明：
  ㈠證人即被害人郭明達於警詢及偵訊中之證述、證人郭紅華於
　　偵查中之證述、證人何文郎於警詢及偵訊中之證述、證人即
　　郭明達之室友厲春敏於偵查中之證述、證人即阮成論之室友
　　張維慶於警詢及偵訊中之證述、證人即處理現場之臺南市政
    府警察局學甲分局學甲派出所員警呂雅芝於偵查中之證述。
　㈡證人即同案被告阮仲俠於警詢及偵訊中之供述。
  ㈢臺南市政府警察局學甲分局學甲派出所警員呂雅芝職務報告
　　（警卷第29頁）、臺南市政府警察局學甲分局扣押筆錄、扣
　　押物品目錄表、扣押物品收據（警卷第31至39頁）及現場照
　　片12張（警卷第55至65頁）、扣案西瓜刀照片14張（偵卷第
　　151至163頁）。
  ㈣被告阮成論於警詢、偵查中之供述及本院審理中之自白。
三、論罪科刑
  ㈠被告行為後，刑法第305條於108年12月25日修正公布，上開
　　法條於72年6月26日後均未修正，故於94年1月7日刑法修正
　　施行後，所定罰金之貨幣單位為新臺幣，且其罰金數額依刑
　　法施行法第1條之1第2項前段規定提高為30倍。本次修法將
　　上開條文之罰金數額調整換算後予以明定，並無新舊法比較
　　問題。核被告阮成論所為，係犯刑法第305條之恐嚇危害安
　　全罪。
　㈡公訴意旨雖認被告係以強暴、脅迫方式，致郭明達心生畏懼
    而反鎖房門不敢離開房間，妨害其離開房間之行動自由權利
    ，因認應依刑法第304條第1項之強制罪論處。惟查：
　1.按刑法第305條及第304條第1項之罪同屬刑法第26章妨害自
　　由罪所規範之犯罪類型，2者所保護之法益均為人之自由行
　　動權利。刑法第305條之恐嚇罪，係指單純以將來加害生命
　　、身體、自由、名譽、財產之事，恐嚇他人致生危害於安全
　　，而此恐嚇行為亦常妨害他人之意思決定或行動自由。如甲
    恐嚇乙如果從A地經過，就打斷乙之腳，此恐嚇行為即已妨
    害乙從A地經過之意思決定或行動自由。至於刑法第304條之
    強制罪，則係對於他人之生命、身體等事，以現實之強暴脅
    迫手段加以危害，使人行無義務之事或妨害人行使權利。
　2.本件被告持西瓜刀進入告訴人郭明達宿舍房間，其後遭在場
　　之其他人拉出房門外，惟被告仍持上開西瓜刀敲擊告訴人郭
　　明達宿舍房門，並稱要砍郭明達，致郭明達因而心生畏懼並
　　反鎖房門不敢離開房間，由危害行為之近接性觀察，似屬「
　　現實之強暴、脅迫」。
　　    然而，告訴人郭明達於警詢中供稱「阮仲俠與阮成論各
    拿1支西瓜刀進來我房間要砍我，我很害怕一直躲，其他人
    幫忙拉住他們2人，後來阮仲俠與阮成論被其他人拉到門口
    後，他們就一直砍我房門，我很擔心我的生命安全」（警卷
    第18頁）；於偵查中亦證稱「阮成論有把刀舉高，但中間有
    一個室友（中文：阿明）隔開我和阮成論，阿明後來把被告
    2人推出門外」（偵卷第76頁）。證人即告訴人之室友厲春
    敏於偵查中亦證稱「當下我看到被告2人和告訴人在爭吵，
    被告2人1人各拿1把西瓜刀，我不知道他們在爭吵什麼事情
    ，他們在我2樓房間爭吵。」、「我看他們爭吵的時候，我
    把被告2人推出門外」（偵卷第110頁）。由上開告訴人及證
    人供述，可知：
　　⑴被告阮成論、阮仲俠原係持西瓜刀進入告訴人郭明達房間
　　  ，欲與郭明達理論。
　　⑵其後，被告阮成論、阮仲俠遭證人厲春敏推出房間外。
　　⑶被告阮成論、阮仲俠被他人推出房間外後，就一直持刀砍
　　　房門。
　　⑷告訴人因擔心有生命安全而躲在房內。
　　　亦即，本件被告阮成論之主觀意圖應係持西瓜刀要找告訴
　　　人理論或攻擊告訴人，惟因遭人推出門外而未果，才在門
      外叫罵、砍門。至於告訴人則係為規避可能遭被告攻擊而
      躲在房間內，藉由防閑設施（房門）將被告阻絕在外。在
      此對峙關係下，被告阮成論主觀上應係期待告訴人開門，
      好讓其得以進入房內找告訴人理論，甚至攻擊告訴人，並
      無強制告訴人不得外出之意。至於告訴人躲在房間內，應
      係符合告訴人當時最佳利益之自由選擇，藉此可以建立屬
      於告訴人之自由防禦空間，有效規避被告可能實施之攻擊
      。告訴人主觀上並無開門或走出房門之意，其行動自由應
      未遭強制。
　　　  從而，本件被告阮成論應無強制之犯意。原起訴法條尚
　  有未洽，應予變更。
  ㈢被告阮成論與阮仲俠有犯意聯絡、行為分擔，均為共同正犯
    。
  ㈣爰審酌被告為外藉移工，遠離家鄉在外工作，情緒難免不穩
    定；與告訴人為同公司僱用之移工，酒後因細故而持刀恐嚇
    告訴人，造成告訴人心理上之極大驚恐；暨被告犯後於本院
    審理中尚能坦承犯行，及其於本院審理時所述其教育程度為
    國中畢業，逃亡之後有從事大理石工作，在合法僱用期間，
    是在做皮件的工作，在越南有兩個哥哥，都已經結婚搬出去
    了，他跟太太及父母親住在一起，有一個兒子5 歲，由太太
    撫養，父親大約60歲、母親50幾歲，家中收入是靠他賺錢寄
    回去等智識程度、家庭生活狀況等一切情狀，量處如主文所
    示之刑，並諭知易科罰金之折算標準。
四、沒收
　      按供犯罪所用之物，屬於犯罪行為人者，得沒收之。刑
　　法第38條第2項前段定有明文。扣案由被告阮成論持以恐嚇
　　郭明達之西瓜刀1支係被告阮成論於案發前約1個月所購買等
　　情，業證人張維慶於警詢中供明在卷（警卷第25頁）。扣案
　　之西瓜刀1把既係被告阮成論持以恐嚇所用之物，且屬於犯
　　罪行為人阮成論所有，爰依刑法第38條第2項前段規定宣告
　　沒收。
五、依刑事訴訟法第273條之1、第299條第1項前段、第300條、
    第310條之2、第454條，刑法第28條、第305條、第41條第1
　　項前段、第38條第2項前段，刑法施行法第1條之1，判決如
　　主文。
六、如不服本件判決，得自收受送達之日起20日內，向本院提出
　　上訴狀，上訴於臺灣高等法院臺南分院。
本案經檢察官劉修言提起公訴；檢察官陳擁文到庭執行職務。
中　　華　　民　　國　　110 　年　　3 　　月　　10　　日
                    刑事第二庭  法　官  鄭文祺 
以上正本證明與原本無異。
如不服本判決應於收受本判決後20日內向本院提出上訴書狀，並
應敘述具體理由。其未敘述上訴理由者，應於上訴期間屆滿後20
日內向本院補提理由書狀（均須按他造當事人之人數附繕本）「
切勿逕送上級法院」。 
　　　　　　　　　　　　　　　　書記官　吳昕韋　　　　
中　　華　　民　　國　　110 　年　　3 　　月　　10　　日
附錄論罪科刑法條：
中華民國刑法第305條
以加害生命、身體、自由、名譽、財產之事恐嚇他人，致生危害
於安全者，處2年以下有期徒刑、拘役或9千元以下罰金。